【裁判字號】    89,簡上,166
【裁判日期】    890831
【裁判案由】    給付票款
【裁判全文】
臺灣高雄地方法院民事判決  八十九年度簡上字第一六六號
    上 訴 人    乙○○
    被上訴人    甲○○
右當事人間請求給付票款事件，上訴人對於中華民國八十九年三月十六日本院高雄簡
易庭八十九年度雄簡字第八Ｏ號第一審判決提起上訴，本院判決如左：
    主    文
上訴駁回。
第二審訴訟費用由上訴人負擔。
    事    實
甲、上訴人方面：
一、聲明：
（一）原判決廢棄。
（二）被上訴人在第一審之訴及假執行之聲請駁回。
二、陳述：上訴人於第一審未到庭陳述，茲補稱如下：
（一）按當事人主張有利於己之事項，應負舉證之責任，為民事訴訟法第二百七十七
      條明定。查系爭如附表所示之支票四紙，上訴人並未有背書行為並經上訴人於
      被上訴人聲請支付命令時，提出聲明異議狀呈明否認在案。是原判決未令被上
      訴人盡舉證責任即輕率採憑，不無有違背證據法則。則上訴人否認有何背書行
      為，依法自不負給付票款之義務尤明，且被上訴人主張訴外人金伯卿向被上訴
      人借款新台幣（下同）二十萬元之事實，上訴人並不知情，亦未授權予金伯卿
      。
（二）又支票之執票人對前手之追索權，四個月間不行使，因時效而消滅，為票據法
      第二十二條第二項所規定，是依原判決所載被上訴人最後提示日期為八十八年
      三月九日，則已逾四個月請求權時效而消滅始提出本訴，依法自屬無據，是上
      訴人除否認有背書行為外，另依上述票據法之規定，提出請求權時效抗辯。
乙、被上訴人方面：
一、聲明：如主文所示。
二、陳述：除與原判決記載相同者予以引用外，補稱：系爭四紙支票確經上訴人背書
    無疑，又金伯卿持本件系爭四紙支票來向被上訴人借款時，有說該四紙支票上訴
    人已簽名背書，且有授權金伯卿來借款，被上訴人亦有打電話向上訴人求證，上
    訴人的確有授權金伯卿借款，是上訴人既有在支票上背書，且亦授權金伯卿借款
    ，上訴人自應負支付票款之責；且八十八年一月時上訴人亦曾與金伯卿向被上訴
    人借款一百萬元，並交付由金伯卿簽發、上訴人背書之三紙支票予被上訴人以擔
    保返還借款，上訴人對此並不爭執，故雙方之前已有借貸經驗，本件與前述一百
    萬元之借款之情形並無不同，上訴人空言否認，並無理由。
三、證據：除援用原審立證方法外，並提出支票三紙為證。
   理    由
一、本件被上訴人起訴主張：被上訴人執有訴外人金伯卿所簽發，上訴人背書之總金
    額為二十萬七千元如附表所示之支票四紙，詎於屆期向付款人各為付款之提示時
    ，竟遭退票而未獲付款，經向發票人金伯卿及背書人即上訴人追索均拒不付款，
    又金伯卿持本件系爭四紙支票來向被上訴人借款時，已明示該四紙支票係經上訴
    人簽名背書，且授權金伯卿來借款，被上訴人亦有打電話向上訴人求證，是上訴
    人既有在支票上背書，且亦授權金伯卿借款，上訴人自應負支付票款之責；且八
    十八年一月時上訴人亦曾與金伯卿向被上訴人借款一百萬元，並交付由金伯卿簽
    發、上訴人背書之三紙支票予被上訴人以擔保返還借款，上訴人對此並不爭執，
    故兩造之前已有借貸經驗，本件與前述一百萬元之借款情形並無不同，上訴人空
    言否認，並無理由，為此乃依票據關係訴請上訴人給付如訴之聲明所示金額及其
    遲延利息等語。
二、上訴人則以：系爭四紙支票，上訴人並未有背書行為，上訴人依法自不負給付票
    款之義務，且被上訴人主張訴外人金伯卿向被上訴人借款二十萬七千元之事實，
    上訴人並不知情，亦未授權予金伯卿。又支票之執票人對前手之追索權，四個月
    間不行使，因時效而消滅，是依原判決所載被上訴人最後提示日期為八十八年三
    月九日，則已逾四個月時效，其請求權已消滅，被上訴人之請求，依法自屬無據
    ，是上訴人除否認有背書行為外，另提出請求權已時效消滅等語置辯。
三、按文書之真偽，得依核對筆跡或印跡證之，核對筆跡或印跡，適用關於勘驗之規
    定，民事訴訟法第三百五十九條第一項及第三項分別定有明文。本件被上訴人主
    張金伯卿持系爭由金伯卿簽發，上訴人背書如附表所示之支票四紙向其借款之事
    實，業據被上訴人提出支票四紙為證，雖上訴人否認該四紙支票上背書之真正。
    惟查，本件上訴人曾於八十八年一月間與訴外人金伯卿一同向被上訴人借款一百
    萬元，並交付由金伯卿簽發、上訴人背書之支票三紙予被上訴人以擔保返還借款
    等事實，業據上訴人自認不諱，且有上開三紙支票在卷可稽，是上開三紙支票上
    之背書自係上訴人簽名之真正字跡，因而本院當庭就前述三紙支票上背書之簽名
    與本件系爭四紙支票上背書之簽名為比較勘驗之結果，認為本件系爭四紙支票背
    面（背書）之上訴人簽名字跡之整體字形及筆畫走勢，均與上開三紙支票上之簽
    名互相吻合（見八十九年五月三十日準備程序筆錄），申言之，本件系爭四紙支
    票上之背書確係上訴人之簽名，應屬無疑，故上訴人前揭所辯，不足為採。
四、次按，在票據上簽名者，依票上所載文義負責，且票據債務人不得以自己與發票
    人或執票人之前手間所存抗辯之事由對抗執票人，又支票之執票人對前手之追索
    權，四個月間不行使時，因時效而消滅；支票自提示日起算，票據法第五條第一
    項、第十三條前段及第二十二條第二項分別定有明文。本件被上訴人主張其執有
    金伯卿所簽發，上訴人背書如附表所示之支票四紙，而該四紙支票上之背書確由
    上訴人所為，已如前述，是上訴人自須因背書而負給付票款之責，雖上訴人辯稱
    ：金伯卿向被上訴人借款二十萬七千元乙事，伊並不知情，亦未授權予金伯卿，
    且被上訴人對其追索權之時效已經消滅云云，然查：
（一）上訴人既在該四紙支票上簽名背書，即須依該背書而負給付票款之責，上訴人
      雖抗辯其對該借款之事不知情且未授權金伯卿借款云云，惟不論上訴人所辯是
      否屬實，均為上訴人與金伯卿之間所存抗辯之事由，參照前述法條規定，上訴
      人不得以其與金伯卿之間抗辯之事由對抗執票人即被上訴人，是上訴人所辯並
      不足採。
（二）按消滅時效因依督促程序，聲請發支付命令而中斷，民法第一百二十九條定有
      明文。本件依被上訴人於原審所提出之四紙支票上記載之提示日，分別為八十
      八年三月一日、三月六日、三月九日及三月五日，而被上訴人聲請發支付命令
      之日期為八十八年六月十日，依前述四紙支票之提示日計算，均未逾四個月之
      時效期間，是被上訴人之追索權既因聲請發支付命令而中斷，且未逾四個月之
      時效期間，故上訴人所辯被上訴人之追索權已罹於時效而消滅之主張，亦不足
      採。
五、綜上所述，被上訴人持有上訴人所背書如附表所示之支票四紙，且上訴人不得以
    其與訴外人金伯卿之間所存事由對抗被上訴人，又被上訴人之追索權亦未罹於時
    效而消滅，是上訴人自須依其背書而負給付票款之責。從而，被上訴人主張依據
    票據關係訴請上訴人給付二十萬七千元之票款及其法定遲延利息，自屬有據，應
    予准許。上訴意旨指摘原判決不當，求予廢棄，為無理由，應予駁回。
六、本件判決基礎已臻明確，兩造其餘之主張及舉證，於判決結果已不生影響，爰不
    一一論述，併此敘明。
據上論結，本件上訴為無理由，依民事訴訟法第四百三十六條之一第三項、第四百四
十九條第一項、第七十八條，判決如主文。
中      華       民        國       八 十 九  年    八   月    三十一   日
                              臺灣高雄地方法院民事第六庭
~B審判長法官  陳明富
~B法      官  林玉心
~B法      官  吳進寶
右為正本係照原本作成。
本判決不得上訴。
中      華      民      國    八十九    年      八      月    三十一    日
~B法院書記官  劉佳娟
附表：
┌──┬───────┬───────┬───────┬──────────┬─────────┐
│編號│票          號│金額（新台幣）│發票日（民國）│提示日（利息起算日）│  付    款    人  │
├──┼───────┼───────┼───────┼──────────┼─────────┤
│ １ │0000000│    ７８０００│．２．    │．３．１          │高雄銀行左營分行  │
├──┼───────┼───────┼───────┼──────────┼─────────┤
│ ２ │0000000│    ５００００│．３．６    │．３．６          │同右              │
├──┼───────┼───────┼───────┼──────────┼─────────┤
│ ３ │0000000│    ２９０００│．３，９    │．３．９          │同右              │
├──┼───────┼───────┼───────┼──────────┼─────────┤
│ ４ │0000000│    ５００００│．３．５    │．３．５          │同右              │
└──┴───────┴───────┴───────┴──────────┴─────────┘


司法院資訊處製作；財團法人民間司法改革基金會備份。
